【裁判字號】    98,交抗,340
【裁判日期】    990104
【裁判案由】    聲明異議
【裁判全文】
臺灣高等法院臺南分院交通事件裁定     98年度交抗字第340號
抗  告  人
即受處分人  甲○○
上列抗告人因違反道路交通管理處罰條例案件聲明異議，不服臺
灣臺南地方法院中華民國98年11月17日所為裁定（98年交聲字第
997號），提起抗告，本院裁定如下：
    主  文
抗告駁回。
    理  由
一、本件抗告意旨略以：
（一）抗告人前於民國（下同）95年11月12日酒後駕車之行為，
      業經臺灣臺南地方法院檢察署檢察官以96年度偵字第184
      號為緩起訴處分，期間為2年，並命向罕見疾病基金會支
      付新臺幣（下同）90,000元，抗告人已依限繳清，則依行
      政罰法第26條所揭示之一行為不二罰原則，交通部公路總
      局嘉義區監理所臺南監理站（下稱原處分機關）就抗告人
      同一行為所為之49,500元罰鍰處分應予撤銷。
（二）原處分機關98年7月23日嘉監南字第裁74-S00000000號裁
      決書於98年7月24日送達抗告人即受處分人之戶籍地，並
      由「曾秀碧」簽收，但曾秀碧為抗告人之大叔叔的前妻，
      與抗告人之大叔叔已離婚6年以上，未居住該處所亦達5年
      以上，「曾秀碧」女士確非抗告人之同居人。抗告人於98
      年7月25日輾轉收到上開裁決書後，旋於同年7月27日前往
      地檢署申請緩起訴處分書，並於同年8月10日收到該緩起
      訴處分書後，透過電話與監理站人員聯繫，惟因抗告人之
      法律知識不足及監理站人員傳達錯誤，使抗告人誤以為僅
      須依裁決書所示之罰緩繳納期限即98年8月22日以前，至
      監理站銷案即可，因而導致逾期提出異議。爰為此聲明異
      議，請求撤銷原裁定云云。
二、經查：
（一）按受處分人 ，不服道路交通管理處罰條例第8條主管機關
      所為之處罰，得於接到裁決書之翌日起20日內，向管轄地
      方法院聲明異議；又依上開規定聲明異議之期間，自裁決
      送達之翌日起算，並得依法扣除在途期間；另交通法庭認
      聲明異議不合法律上之程式或其異議權已經喪失者，應以
      裁定駁回之 ，道路交通管理處罰條例第87條第1項、道路
      交通案件處理辦法第12條、第18條前段分別定有明文。又
      按處理違反道路交通管理事件，有關文書送達之程序，依
      行政程序法之規定，違反道路交通管理事件統一裁罰基準
      及處理細則第5條定有明文 。再按送達，於應受送達人之
      住居所、事務所或營業所為之。但在行政機關辦公處所或
      他處會晤應受送達人時，得於會晤處所為之；於應送達處
      所不獲會晤應受送達人時，得將文書付與有辨別事理能力
      之同居人、受僱人或應送達處所之接收郵件人員，行政程
      序法第72條第1項、第73條第1項分別定有明文。末按所謂
      同居人，係指與應受送達人居住一處共同為生活者而言。
      關於是否同居之認定，應以是否有居住一處並共同為生活
      之事實為準，若由非與當事人同戶共居之親族成員所代收
      ，又非其他法定應受送達之人時，不能視為送達於本人，
      依法尚難認已由當事人之同居人合法代收送達，其送達之
      效力應以代收後，實際轉交於當事人之時間為準，最高法
      院31年上字第738號判例意旨足資參照。
（二）抗告人即受處分人就原處分機關98年 7月23日所為之裁決
      處分（處分案號：嘉監南字第裁74-S00000000號）聲明異
      議，惟上開裁決書已按抗告人之住所即戶籍址「臺南市○
      ○區○○里○○街136號」掛號郵寄， 該裁決書雖不獲會
      晤應受送達人即抗告人， 然已於98年7月24日由其同居人
      即抗告人之嬸嬸「曾秀碧」收受無訛，此有抗告人之個人
      基本資料查詢結果及原處分機關送達證書各 1紙附卷可稽
      ，依前揭說明，其送達程序自無違誤。又道路交通案件處
      理辦法第12條規定交通案件聲明異議之在途期間，居住於
      臺灣地區者，當事人居住於處罰機關所在之鄉、鎮、市（
      包括縣轄市、省轄市及院轄市），不扣除在途期間，法院
      訴訟當事人在途期間標準第4條第1項第1款亦有明文 ，而
      抗告人之住所地係在臺南市，與處罰機關所在之臺南市，
      係同一院轄市，因此無庸扣除在途期間。是自抗告人於98
      年7月24日合法收受本件裁決書送達之翌日即98年7月25日
      起算，異議期間已於98年8月13日屆滿 。然抗告人遲至98
      年8月20日始具狀提出聲明異議，有聲明異議狀上所蓋之
      臺灣臺南地方法院收狀章戳附卷可憑，是本件抗告人之異
      議顯已逾越法定聲明異議不變期間，其聲明異議自不合法
      律上程式，且無從補正，堪可認定。
（三）抗告人雖以上揭情詞置辯，惟查：抗告人僅泛言「曾秀碧
      」女士非抗告人之同居人，然未提出任何客觀證據以實其
      說，尚難憑採；退一步言之，抗告人已在抗告狀內自承於
      98年7月25日收到本件裁決書，是以縱認曾秀碧非抗告人
      之同居人乙情屬實，本件異議期間自送達本人之翌日起算
      ，延至98年8月14日屆滿，則抗告人遲至98年8月20日始提
      出聲明異議，猶已逾越法定不變期間。至抗告人稱其逾期
      乃因法律知識不足及監理站人員傳達錯誤云云，然原處分
      機關業已於本件裁決書附記「受處分人不服處罰者，得於
      接到裁決書之翌日起20日內，以司法狀紙提出聲明異議」
      等救濟教示甚明，有上開裁決書在卷可稽，抗告理由仍諉
      為不知，要無可採。
三、揆諸上揭說明，抗告人所稱之逾期原因，均無不可歸責於抗
    告人之事由。原審法院據此駁回抗告人之聲明異議，本院經
    核並無違誤，抗告意旨仍執陳詞指摘原裁定不當，為無理由
    ，應予駁回。又異議人主張本件符合一事不二罰等語，此係
    涉及實體事項，因本件異議已逾期，原審法院及本院均無從
    進一步為實體審查，附此敘明。
四、據上論結，應依道路交通案件處理辦法第26條，刑事訴訟法
    第412條，裁定如主文。
中    華    民    國    99    年    1     月    4     日
                  刑事第三庭    審判長法  官    陳義仲
                                      法  官    宋明中
                                      法  官    蔡勝雄
以上正本證明與原本無異。
不得再抗告。
                                      書記官    汪姿秀
中    華    民    國    99    年    1     月    4     日

司法院資訊處製作；財團法人民間司法改革基金會備份。
